臺灣高等法院民事判決　　　　　　　　　　　　　　九十三年度再易字第一七一號
　　再審　原告　甲○○○○○○.
　　再審　被告　神乎奇指國際事業有限公司（原名：詮神達國際事業有限公司）
　　法定代理人　吳泰源
右當事人間給付違約金事件，再審原告對於中華民國九十三年九月二十九日本院九十
三年度上易字第三六四號第二審確定判決，提起再審之訴，本院判決如下：
    主      文
再審之訴駁回。
再審訴訟費用由再審原告負擔。
    理      由
一、按再審之訴顯無再審理由者，得不經言詞辯論，以判決駁回之，民事訟訴訟法第
    五百零二條第二項定有明文。
二、本件再審原告主張：(一)本件兩造契約文句載明台南鎮善化鎮全區，證人陳泱美證
    明兩造於簽訂協議書時，所指全區，應指保障推廣教室（即再審原告）權益，而
    無經銷地區第三條之規定，以確保再審原告在善化鎮「獨家經銷」權利，原審既
    認該定型化契約條款非授與獨家經銷權之依據，又認證人陳泱美證詞已失真實性
    ，其理論矛盾，有民事訴訟法第四百九十六條第一項第一款及第二款之違法。(二)
    本院前審認縱再審被告有違反系爭契約之約定，再審原告依系爭契約第十五條第
    一項規定，請求再審被告給付懲罰性違約金，「仍應先」以書面終止系爭合約云
    云，此乃違反契約原意之附加解釋，顯已逸脫自由心證範圍，違反最高法院十七
    年上字第一一一八號判例意旨，自屬違反民事訴訟法第四百九十六條第一項第一
    款規定。(三)兩造於本院前審及地方法院審理時，均未就再審原告有無書面終止契
    約爭執，本院前審逕認為須終止契約始能請求違約金，自屬扭曲契約文字，有違
    民事訴訟法第一百九十九條規定、最高法院六十年台上字第二０八五號判例意旨
    等，原確定判決解釋錯誤，有民事訴訟法第四百九十六條第一項第一款事由，依
    法提起再審等語。
三、按民事訴訟法第四百九十六條第一項第一款所謂適用法規顯有錯誤，係指確定判
    決所適用之法規，顯然不合於法律規定，或與司法院現尚有效及大法官會議之解
    釋，或本院現尚有效之判例顯有違反，或消極的不適用法規，顯然影響裁判者而
    言，並不包括判決理由矛盾、理由不備、取捨證據及認定事實錯誤之情形在內，
    有最高法院九十二年度台上字第三二０號裁判意旨可資參照。次按民事訴訟法第
    四百九十六條第一項第二款所謂判決理由與主文顯有矛盾，係指判決所載理由與
    主文顯相扺觸者而言。
四、經查，本件確定判決於理由欄第四點業已載明「‧‧‧足見上開條款應係未依個
    別情形修改之定型化契約條款，尚難據為認定有無授與獨家經銷權之依據。又經
    銷權之授與，有無排他性（即所謂獨家經銷權）與雙方當事人權義至有關係，自
    為經銷權授與契約之重要約定事項，是兩造間如有排他性之約定，理當訂明於書
    面之系爭合約書內」等（見本院卷第十頁背面倒數第八行起至倒數二行），足見
    原確定判決關於何以認定系爭契約為定型化契約之理由，已具體表明理由，且參
    酌證人陳泱美證述與上開認定不符，而認上開證詞已失真實性，此屬事實審法院
    認定事實之職權，不生適用法規顯有錯誤問題，亦難認理由與主文有何矛盾之處
    。另觀再審原告理由(二)(三)點內容，亦屬原確定判決取捨證據、認定事實之職權行
    使，揆諸前開規定，難認有何適用法規顯有錯誤或判決理由與主文顯有矛盾之再
    審問題，再審原告執此提起本件再審之訴，即屬無理由，應予駁回。
五、據上論結，本件再審之訴為顯無理由，爰判決如主文。
中　　　華　　　民　　　國　　九十三　　年　　　十二　　月　 三十一     日
                                  民事第十六庭
                                      審判長法  官  許  正  順
                                            法  官  陳  邦  豪
                                            法  官  魏  麗  娟
右正本係照原本作成。
不得上訴。
中　　　華　　　民　　　國　　九十四　　年　　　一　　　月　　　四　　　日
                                            書記官  曾  瓊  安
